【裁判字號】    95,財管,27
【裁判日期】    950404
【裁判案由】    指定遺產管理人
【裁判全文】
臺灣臺北地方法院民事裁定              95年度財管字第27號
聲  請  人  中華成長三資產管理股份有限公司
法定代理人  丙○○
非訟代理人  乙○○
            陳皇達
            蘇永信
            潘慶運
            張惠萍
            蕭伊純
上列聲請人聲請指定甲○○之遺產管理人事件，本院裁定如下：
    主      文
聲請駁回。
聲請費用由聲請人負擔。
    理      由
一、聲請意旨略以：被繼承人甲○○於民國93年9 月14日歿故，
    復繼承開始之後其全體繼承人業已全部辦理拋棄繼承，且經
    主管機關核准備查在案。目前被繼承人甲○○所遺財產係無
    人繼承之狀態，爰聲請選任遺產管理人，俾利聲請人強制執
    行。
二、按繼承開始時，繼承人之有無不明者，由親屬會議於1 個月
    內選定遺產管理人，並將繼承開始及選定遺產管理人之事由
    ，向法院報明；親屬會議依前條規定為報明後，法院應依公
    示催告程序，定6 個月以上之期限，公告繼承人，命其於期
    限內承認繼承；又無親屬會議或親屬會議未於前條所定期限
    內選定遺產管理人者，利害關係人或檢察官，得聲請法院選
    任遺產管理人，並由法院依前項規定為公示催告，民法第11
    77條、第1178條分別定有明文。
三、次按依民法之規定應開親屬會議時，由當事人、法定代理人
    、或其他利害關係人召集之，民法第1129條定有明文。又親
    屬會議會員應就被繼承人之左列親屬與順序定之：1.直系血
    親尊親屬，2.三親等內旁系血親尊親屬，3.四親等內之同輩
    血親，此觀民法第1131條第1 項規定自明。復按無民法第11
    31條規定之親屬，或親屬不足法定人數時，法院得因有召集
    權人之聲請，於其他親屬中指定之；親屬會議不能召開或召
    開有困難時，依法應經親屬會議處理之事項，由有召集權人
    聲請法院處理之；親屬會議經召開而不為或不能決議時，亦
    同，此為民法第1132條所明定。準此，繼承開始時，繼承人
    之有無不明，被繼承人之遺產管理人應由被繼承人之親屬會
    議選定之，倘無民法第1131條規定之法定親屬會議會員者，
    或親屬不足法定人數時，被繼承人之法定代理人、利害關係
    人得聲請法院於其他親屬中指定親屬會議會員，若無親屬會
    議或親屬會議不能召開或召開有困難時，或親屬會議經召開
    而不為或不能決議時，或親屬會議未於繼承開始時1 個月內
    選定遺產管理人者，利害關係人或檢察官，得聲請法院選任
    遺產管理人，並由法院依前項規定為公示催告，非謂被繼承
    人無法定親屬會議會員時，其利害關係人或檢察官即得逕自
    聲請法院處理依法應經親屬會議處理事項。
四、查聲請人主張其債務人甲○○於93年9 月14日死亡，其繼承
    人王佩麒、劉明沂、王佩麟、王佩麟之胎兒、王冀芳、王慶
    芳（下稱王佩麒等人）業已拋棄繼承之事實，固據其提出本
    院北院錦家事93年度繼字第941 號函、土地建築改良物他項
    權利移轉變更契約書、他項權利證明書、土地登記謄本、建
    物登記謄本為證。然聲請人應先以利害關係人之地位召開親
    屬會議以選任甲○○之遺產管理人。若甲○○無法定親屬會
    議成員或人數不足，依本院准予拋棄繼承通知所示，甲○○
    至少有親屬王佩麒等人，是以聲請人得聲請法院於上開親屬
    中指定甲○○之親屬會議會員，再由聲請人以利害關係人之
    地位召開親屬會議以選任甲○○之遺產管理人。倘該親屬會
    議不能召開或召開有困難時，或親屬會議經召開而不為或不
    能決議時，聲請人始得聲請法院指定遺產管理人。今聲請人
    逕向本院聲請指定為甲○○之遺產管理人，於法不合，應予
    駁回。
五、於親屬會議選定遺產管理人時，尤應注意有利害關係者不得
    加入決議，附此敘明。
六、依非訟事件法第21條第1 項前段，裁定如主文。
中    華    民    國    95    年    4     月    4     日
                        家事法庭法  官  蔡惠如
以上正本證明與原本無異
如對本裁定抗告，須於裁定送達後10日之不變期間內，向本院提
出抗告狀，並繳納抗告費新臺幣1,000元
中    華    民    國    95    年    4     月    4     日
                                書記官  周玉琦


司法院資訊處製作；財團法人民間司法改革基金會備份。
